【裁判字號】    91,交上易,480
【裁判日期】    920211
【裁判案由】    過失致死
【裁判全文】
臺灣高等法院刑事判決                          九十一年度交上易字第四八０號
    上  訴  人  臺灣新竹地方法院檢察署檢察官
    被      告  乙○○  女  三.
    選任辯護人  鍾添錦律師
右上訴人因被告過失致死案件，不服臺灣新竹地方法院九十一年度交訴字第一０號，
中華民國九十一年十月十一日第一審判決（起訴案號：臺灣新竹地方法院檢察署九十
年度偵字第七０三八號）提起上訴，本院判決如左：
    主  文
上訴駁回。
乙○○緩刑肆年。
    事  實
一、乙○○於民國九十年八月七日上午九時三十分許，駕駛車牌號碼Ｗ３─２６２６
    號（起訴書誤載為Ｗ３─２６３６號）自用小客貨兩用車，沿新竹縣關西鎮○○
    里○○○○○道路，由新竹縣新埔鎮往關西鎮方向行駛，行經至上開竹一一八線
    道路二十公里三百公尺處時，本應注意車前狀況，隨時採取必要之安全措施，以
    避免危險之發生，及汽車在雙向四車道行駛時，除準備停車或臨時停車外，不得
    駛出路面邊線，而依當時之天候、光線、路況及視距等情，又無不能注意之情事
    ，猶貿然駛出路面邊線，復未警戒前方人車動態，疏未注意，從後方追撞同向前
    方由陳筱萍沿路面邊線外側所正常騎乘之車牌號碼ＶＭＮ─５３９號輕型機車，
    致使陳筱萍飛出車外撞破路旁檳榔攤之玻璃而趴在地上，機車亦往前撞到路旁之
    工寮，造成陳筱萍頸部鈍力損傷合併骨折，四肢多處擦挫傷及骨折而當場死亡，
    乙○○所駕駛之前開車輛亦衝撞到工寮飛向前方路旁之田裏，乙○○肇事後，於
    犯罪未被有偵查犯罪職權之機關或公務人員發覺前，於現場等候警察前來處理，
    並於新竹縣警察局新埔分局石光派出所警員陳啟瑞接獲通報到達車禍現場，尚未
    確切懷疑係乙○○肇事之際，即向陳啟瑞自首坦承肇事，同時願意接受裁判。
二、案經陳筱萍之父甲○○訴由新竹縣警察局新埔分局報請臺灣新地方法院檢察署檢
    察官相驗後偵查起訴。
    理  由
一、認定犯罪事實所憑之證據及其認定之理由：
  I、被告乙○○於警局訊問時、檢察官偵查中、原審及本院審理時之自白。
  II、並經證人即當時在場之檳榔攤負責人朱良志（起訴書誤載為朱兆良）、王大豐
      及范剛銘，於警訊及偵查中證述明確；並有證人即於肇事後至現場處理之警員
      陳啟瑞於原審訊問時證述詳實。
  III、此外，並有道路交通事故調查報告表一紙、照片五十八幀附卷可資證明。且被
      害人陳筱萍確因本件車禍肇致頸部鈍力損傷合併骨折，四肢多處擦挫傷及骨折
      而死亡，亦經臺灣新竹地方法院檢察署檢察官督同法醫師相驗屬實，製有勘驗
      筆錄、相驗屍體證明書、驗斷書各一紙在卷可查。
  Ⅳ、按汽車行駛時，駕駛人應注意車前狀況，並隨時採取必要之安全措施；又汽車
      在雙向四車道行駛時，除準備停車或臨時停車外，不得駛出路面邊線或跨越兩
      條車道行駛，道路交通安全規則第九十四條第三項、第九十八條第一項第五款
      分別定有明文。是依照上開規定，被告於上開時地駕駛自用小客貨車時，自應
      遵守上述交通安全規定，而有該等注意義務甚明。又被告肇致本件車禍時，天
      候、光線、路況及視距皆係良好，此業經被告供明在卷，並有上開道路交通事
      故調查報告表（各欄項目明細內容）可證，足認被告並無不能注意之情事，詎
      被告駕車行經上開地點時，仍疏未注意車前狀況，並將車駛出路面邊線而從後
      撞上被害人陳筱萍所駕駛之前開車輛，足見其於本件車禍之發生有過失，已至
      為明白，此經臺灣新竹地方法院檢察署檢察官將全案送請臺灣省竹苗區車輛行
      車事故鑑定委員會鑑定結果，亦同此認定「乙○○駕駛自用小客（貨）車未注
      意車前狀況駛出路面邊線撞擊機車為肇事原因，陳筱萍駕駛機車無肇事因素」
      ；再經原審送請臺灣省車輛行車事故覆議鑑定委員會覆議鑑定結果，亦為相同
      之認定「照原鑑定意見」，分別有九十年十月二十九日竹鑑字第九０一一一０
      號鑑定書（見九十年度相字第四七九號相驗卷宗第六十一頁以下）及九十一年
      八月十九日府覆議字第九一一四五一號覆議意見書（見原審卷宗第六十五頁）
      各一份附卷可證。被告於本件車禍既有如上述之過失，且被害人確因本件車禍
      而死亡，則被告之過失行為與被害人之死亡結果間，顯有相當因果關係。
  Ⅴ、綜上所述，足認被告上開自白確與事實相符，本件事證已經明確，被告之過失
      犯行足以認定，應予以依法論罪科刑。
二、核被告乙○○所為，係犯刑法第二百七十六條第一項過失致人於死罪。其於肇事
    後於未被有偵查犯罪職權之機關或公務員發覺前，即主動向前往現場處理尚不知
    何人肇事之新竹縣警察局新埔分局石光派出所警員陳啟瑞坦承其為肇事人，並接
    受偵訊，此業經被告供明在卷，並經證人陳啟瑞於原審證述屬實，被告對於未發
    覺之犯罪自首而接受裁判，應依刑法第六十二條前段之規定減輕其刑。
三、原審依刑事訴訟法第二百九十九條第一項前段，刑法第二百七十六條第一項、第
    四十一條第一項、第六十二條前段，罰金罰鍰提高標準條例第一條前段、第二條
    ，並審酌被告並無犯罪前科，有臺灣新竹地方法院檢察署刑案資料查註紀錄表及
    臺灣高等法院被告全國前案紀錄表各一紙在卷可按，素行尚佳，因一時不慎致有
    本件犯行，肇事後並未逃逸，並參諸被告之過失情節、過失程度、犯後尚能坦白
    承認犯行等一切情狀，量處有期徒刑六月，並諭知易科罰金之折算標準，其認事
    用法核無違誤，量刑亦稱允當，檢察官循告訴人之請求提起上訴以「被告肇事後
    並未報警處理或委託他人代為報警，僅急於連絡其親友到場，管轄派出所係因現
    場附近之人報案，所以知悉車禍之發生，故被告之行為不符合自首之要件；又被
    告放任自己之危險駕駛行為，任意超逾路面邊線行駛，且全不注意車前狀況，應
    認有不確定之故意或未必故意之情形」等語，指摘原判決不當，請求撤銷改判，
    惟依卷證資料所示，僅得以認定被告駕駛自用小客（貨）車未注意車前狀況駛出
    路面邊線撞擊機車為肇事原因，並無證據證明被告有不確定或未必故意之殺人情
    形，故檢察官上開指摘並無證據以支持之，其上訴為無理由，應予駁回。查被告
    前未曾受有期徒刑以上刑之宣告，因一時失慮偶罹刑典，事後已坦承犯行，深具
    悔意，且於本院審理中與被害人家屬和解，賠償新臺幣二百八十萬元，此有臺灣
    新竹地方法院九十一年度竹北調字第六八號調解筆錄一紙在卷可按，本院認其經
    此刑之宣告後，應知警惕而無再犯之虞，因認以暫不執行其刑為當，予以宣告緩
    刑四年，用啟自新。
據上論斷，應依刑事訴訟法第三百六十八條、刑法第七十四條第一款，判決如主文。
本案經檢察官劉靜婉到庭執行職務。
中      華      民      國      九十二      年     二     月    十一    日
                              臺灣高等法院交通法庭
                                  審判長法  官  葉  騰  瑞
                                        法  官  莊  明  彰
                                        法  官  黃  國  忠
右正本證明與原本無異。
不得上訴。
                                        書記官  劉  貞  達
中      華      民      國      九十二      年     二     月    十一    日
附錄本案論罪科刑法條全文
刑法第二百七十六條：
因過失致人於死者，處二年以下有期徒刑、拘役或二千元以下罰金。
從事業務之人，因業務上之過失犯前項之罪者，處五年以下有期徒刑或拘役，得併科
三千元以下罰金。


司法院資訊處製作；財團法人民間司法改革基金會備份。
